【裁判字號】    98,重抗,68
【裁判日期】    990625
【裁判案由】    聲明異議
【裁判全文】
臺灣高等法院臺南分院民事裁定  98年度重抗字第68號
抗  告  人  甲○○○○
法定代理人  乙○○
上列抗告人因執行債權人彰化商業銀行股份有限公司與執行債務
人張哲華等間給付借款強制執行事件，就司法事務官所為終局處
分提出異議，對於中華民國九十八年十一月二十日臺灣臺南地方
法院所為裁定（九十八年度執事聲字第三五號）提起抗告，本院
裁定如下：
      主      文
抗告駁回。
抗告程序費用新台幣壹仟元由抗告人負擔。
      理      由
一、抗告意旨略以：伊自民國七十七年五月一日起即在門牌號碼
    台南市○○路○段一八號房屋營業迄今，從未間斷，有申報
    租金可資證明；苟所有權人未與伊成立租賃關係，豈得如此
    ？期間訴外人尊華實業股份有限公司（下稱尊華公司）雖於
    九十三年一月一日至九十五年十二月三十一日期間，受伊委
    託代為經營管理飯店業務，惟系爭建物實際上仍由伊承租使
    用，而擁有全棟大樓之承租權及實際經營權，伊並未因此停
    止在系爭建物上之營業行為。伊於七十七年間與原所有權人
    就系爭建物成立之租賃關係並未中斷，屬於不動產所有人設
    定抵押權以前取得之租賃權利，執行法院自不得逕予排除。
    爰提起本件抗告，求為廢棄原裁定等語。
二、按不動產所有人設定最高限額抵押權後，於同一不動產上，
    得設定地上權及其他以使用收益為目的之物權，或成立租賃
    關係，但其抵押權不因此而受影響。前項情形，抵押權人實
    行抵押權受有影響者，法院得除去該權利或終止該租賃關係
    後拍賣之，此觀九十六年三月二十八日修正後民法第八百八
    十一條之十七準用同法第八百六十六條規定自明。次按上揭
    規定於民法物權編修正施行前設定之最高限額抵押權，亦適
    用之，此參九十六年三月二十八日修正後民法物權編施行法
    第十七條規定亦明。
三、查，坐落台南市○區○○段四八六之一、四九七之一地號土
    地，及其上建物建號一五九八號，即門牌號碼台南市○區○
    ○路三段一八號房屋（下稱系爭房地），係執行債務人張哲
    華、張哲瑋及張施寶璨等三人（下稱張哲華等三人）於八十
    九年七月十九日，以買賣為原因辦理所有權移轉登記而取得
    所有權應有部分各三分之一；其等為供借款之擔保，於同日
    將系爭房地設定本金最高限額新台幣（下同）八千七百萬元
    抵押權予執行債權人彰化商業銀行股份有限公司（下稱彰化
    銀行）取得，並已辦妥最高限額抵押權登記者，此有土地及
    建物登記謄本附於本案執行卷宗可參。次查，債權人中興商
    業銀行股份有限公司（下稱中興銀行）聲請執行法院就張哲
    華之系爭房地所有權應有部分三分之一為假扣押執行，經台
    南地院以九十四年度執全字第二七號假扣押事件受理後，於
    九十四年一月十七日現場執行查封時，張哲華本人在場陳稱
    ：「查封之建號一五九八號房屋並未分管，現出租甲○○○
    ○；於八十九年開始出租，未定期，租金為三人共有」等情
    ，並經本院依職權調取台南地院上揭假扣押執行案卷核閱無
    誤。末查，執行債務人張哲華等三人因抵押借款屆期未清償
    ，執行債權人彰化銀行迭次聲請執行法院強制執行無效果後
    ，再以台南地院核發九十四年度執字第二六五八四號債權憑
    證為執行名義，聲請執行法院就執行債務人張哲華等三人所
    有系爭房地為執行。台南地院以九十七年度執字第一九二０
    八號執行事件受理後，經調取上揭假扣押執行卷宗為執行，
    因抗告人具狀異議對於系爭房地有租賃或使用權等關係，而
    將「拍定後不點交」列入拍賣條件，並定期於九十八年七月
    二十九日實施第一次公開拍賣，惟無人應買等情，此參內附
    債權憑證、拍賣公告、不動產拍賣筆錄之本案執行卷宗亦明
    。
四、抗告人雖抗辯其自七十七年五月一日起，即在系爭房地上經
    營飯店而使用系爭房地，並提出國稅局台南市分局覆函為其
    憑據云云；惟查，系爭房地係於八十九年七月十九日由執行
    債務人張哲華等三人以買賣為原因取得所有權，已如上述；
    參照抗告人甲○○○○積欠九十二年八月至十二月份全民健
    康保險保險費，及九十二年度營利事業所得稅，因張哲華係
    甲○○○○之法定代理人，而由中央健康保險局南區分局及
    國稅局台南分局，以甲○○○○法定代理人張哲華為義務人
    ，分別移送台南行政執行處執行後，再由台南行政執行處移
    送台南地院九十七年度執字第三五０八０號併案執行乙情，
    並為本院依職權調取上揭執行案卷核閱無誤之事實。是系爭
    房地於執行債務人張哲華等三人共同買受取得所有權以後，
    共有人之一張哲華並擔任甲○○○○合夥之負責人，而實際
    經營旅店事業，足認張哲華對於系爭房地之使用現況應知之
    甚明；則張哲華於台南地院受理上揭假扣押案件，而於九十
    四年一月十七日執行查封時，在場陳稱系爭建物係由所有權
    人三人於八十九年間共同出租予甲○○○○，租金由三人共
    有乙語，應非虛妄；再佐以抗告人於抗告後提出九十三年、
    九十四年度租賃所得報稅資料，而抗辯：甲○○○○於九十
    三年、九十四年確有支出租金成本等語亦相一致，益見執行
    債務人張哲華陳稱：「系爭房屋於八十九年開始出租予甲○
    ○○○，租期未定，租金為三人共有」等語，核與實際情形
    相符，應堪憑採。基上，抗告人自八十九年間起已另向執行
    債務人張哲華等三人承租系爭房地，則縱抗告人抗辯其自七
    十七年間起，即在系爭房地上經營旅店者為真實，然抗告人
    自執行債務人張哲華等三人取得系爭房地所有權以後，既與
    系爭房地所有權人另外訂立契約，而成立租賃或使用房地之
    債權法律關係，則抗告人就系爭房地有無租賃或其他使用權
    益之債權，自應依新成立之法律關係定之。末查，系爭房地
    既係執行債務人於取得所有權之同日，設定最高限額抵押權
    予執行債權人彰化銀行取得，則系爭房地所有權人嗣後再與
    抗告人成立租賃或其他使用房地之債權法律關係，依上開說
    明，抵押權人之抵押權不因此而受影響；苟抵押權人於實行
    抵押權受有影響，法院即得除去該權利或終止該租賃關係後
    拍賣之。抗告人抗辯其租賃權自七十七年間起始終未中斷云
    云，委不足採。此外，執行法院就除去租賃或使用收益權利
    所為准駁之處分或裁定，並無確定實體上法律關係存否之效
    力；抗告人抗辯其就系爭房地之租賃權，有民法第四百二十
    五條規定之買賣不破租賃原則適用者，核係實體法律關係存
    在與否之私權糾葛，應由相關當事人另循民事訴訟程序謀求
    解決，要非執行法院依非訟性質之執行程序所得認定。抗告
    人未此之為，其遽以對執行法院所為除去租賃或類似關係之
    執行命令聲明異議，亦難謂洽，而為無理由。
五、綜上所述，抗告人於八十九年七月十九日執行債務人張哲華
    等三人取得系爭房地所有權以後，與所有權人重新成立租賃
    或使用房地之債權法律關係，對於執行債權人彰化銀行取得
    之最高限額抵押權不生影響。系爭房地經執行法院定期實施
    第一次拍賣時，因無人應買而拍賣不成立，堪認抗告人主張
    對於系爭房地之租賃或使用法律關係，已影響應買人出價購
    買意願，足以影響債權人行使抵押權之受償權利，揆諸上開
    說明，執行法院即得除去該項權利而為拍賣，並於拍定後解
    除被除去權利者之占有而點交於拍定人。執行法院以執行命
    令除去抗告人之使用權利者，於法並無不合；抗告人對於執
    行命令聲明異議，為無理由，執行法院司法事務官駁回其異
    議之聲明亦無不合。抗告人就司法事務官所為上揭裁定之終
    局處分提出異議，並無理由，原審法院以裁定駁回其異議，
    其認事用法均無不合；抗告意旨仍執前詞，指摘原裁定不當
    ，求予廢棄，非有理由，應予駁回。
六、據上論結，本件抗告為無理由，依強制執行法第三十條之一
    、民事訴訟法第四百九十五條之一第一項、第四百四十九條
    第一項、第九十五條、第七十八條，裁定如主文。
中    華    民    國    99    年    6     月    25    日
                  民事第二庭  審判長法  官  陳  光  秀
                                    法  官  曾  平  杉
                                    法  官  李  文  賢
上為正本係照原本作成。
本裁定除以適用法規顯有錯誤為理由外，不得再抗告。如提出再
抗告，應於收受送達後10日內委任律師為代理人向本院提出再抗
告狀（須附繕本），並繳納再抗告費新台幣1千元。
中    華    民    國    99    年    6     月    25    日
                                     書記官  劉  清  洪
【附記】
民事訴訟法第495條之1第2項準用同法第466條之1第1、2項規定
：
(1)對於第二審判決上訴，上訴人應委任律師為訴訟代理人。但上
  訴人或其法定代理人具有律師資格者，不在此限。
(2)上訴人之配偶、三親等內之血親、二親等內之姻親，或上訴人
  為法人、中央或地方機關時，其所屬專任人員具有律師資格並
  經法院認為適當者，亦得為第三審訴訟代理人。
民事訴訟法第466條之2第1項：
  上訴人無資力委任訴訟代理人者，得依訴訟救助之規定，聲請
  第三審法院為之選任律師為其訴訟代理人。

司法院資訊處製作；財團法人民間司法改革基金會備份。
